【裁判字號】    97,上訴,210
【裁判日期】    970318
【裁判案由】    違反槍砲彈藥刀械管制條例
【裁判全文】
臺灣高等法院高雄分院刑事判決         97年度上訴字第210號
上  訴  人
即  被  告  甲○○
選任辯護人  陳彥勝律師
上列上訴人因違反槍砲彈藥刀械管制條例案件，不服臺灣高雄地
方法院96年度訴字第3262號中華民國96年12月31日第一審判決（
起訴案號：臺灣高雄地方法院檢察署96年度偵字第5382號），提
起上訴，本院判決如下：
    主  文
原判決撤銷。
甲○○未經許可，持有空氣槍，處有期徒刑壹年拾月，併科罰金
新臺幣陸萬元，罰金如易服勞役，以新臺幣壹仟元折算壹日。緩
刑肆年，並應向國庫支付新台幣貳拾萬元。扣案之空氣槍壹支（
槍枝管制編號：高鑑0000000000號，含瓦斯鋼瓶參瓶)， 沒收。
    事  實
一、甲○○未經許可，於民國 (下同)95 年9 月間某日，在某不
    詳之玩具店購得以小型高壓氣體鋼瓶為發射動力，槍管內徑
    約6mm ，可發射值徑約6mm 彈丸，單位面積動能為49.31 、
    47.66 、48.75 焦耳/ 平方公分之具有殺傷力非制式空氣長
    槍1 支後，將之攜其在高雄縣大樹鄉大樹鹿167 之1 號所經
    營之工廠內辦公室座椅之左後方，用類似釣竿的袋子裝起，
    而非法持有之，復於不詳時、地，購入可供該空氣長槍製造
    動力發射使用之小型高壓氣體鋼瓶6 瓶、鋼珠若干顆等物，
    攜回上開工廠內，供其試射使用。嗣於96年2 月8 日下午4
    時許，經警持台灣高雄地方法院法官核發之搜索票，在上開
    工廠內搜索扣得前揭空氣長槍1 支、小型高壓氣體鋼瓶6 瓶
    （其中2 瓶為空瓶，4 瓶為全新鋼瓶，測試時使用1 瓶）、
    鋼珠12顆。
二、案經高雄市政府警察局新興分局移送臺灣高雄地方法院檢察
    署檢察官偵查起訴。
    理  由
壹、證據能力部分：
一、按偵查中有關鑑定人之選任及鑑定機關（團體）之囑託，依
    刑事訴訟法第198 條及第208 條之規定，應由檢察官為之，
    而鑑定人及鑑定機關（團體）實施鑑定或審查之人所為之言
    詞或書面報告，即為傳聞證據之例外，具有證據能力。是以
    檢察官對於偵查中之案件，認須實施鑑定者，固應就具體個
    案，選任鑑定人或囑託鑑定機關（團體）為之；但對於司法
    警察機關調查中之案件，或有量大或急迫之情形，為因應實
    務之現實需求，如檢察官針對該類案件之性質，認為當然有
    鑑定之必要者，基於檢察一體原則，得由該管檢察長對於轄
    區內之案件，以事前概括選任鑑定人或囑託鑑定機關（團體
    ）之方式，俾便轄區內之司法警察官、司法警察對於調查中
    之此類案件，得即時送請事前已選任之鑑定人或囑託之鑑定
    機關（團體）實施鑑定。
二、又槍彈殺傷力之鑑定，臺灣高雄地方法院檢察署檢察長已概
    括選任高雄縣政府警察局為鑑定機關等情，有該檢察署93年
    1 月30日雄檢楠文字9310000024號函文1 紙可憑，是本案承
    辦員警於查獲扣案槍枝後，本於偵查輔助人員之身分，在案
    件未移送檢察官偵辦前之調查犯罪階段，依據上開臺灣高雄
    地方法院檢察署檢察長之概括授權，先行將扣案槍枝，送請
    檢察長預先核定之專責鑑定機關即高雄縣政府警察局實施鑑
    定，基於檢察一體原則，該鑑定機關亦應視同受承辦檢察官
    所選任或囑託而執行鑑定業務，其出具之96年2 月13日高縣
    警鑑字第0960072621號槍彈鑑定書，應屬刑事訴訟法所定之
    傳聞例外，當具有證據能力。
三、按「被告以外之人於審判外之言詞或書面陳述，除法律有規
    定者外，不得作為證據。」刑事訴訟法第159 條第1 項定有
    明文。惟按，按刑事訴訟法第159 條之4 規定，除前3 條之
    情形外，下列文書亦得為證據：(一)除顯有不可信之情況外，
    公務員職務上製作之紀錄文書、證明文書。此係因公務員職
    務上製作之紀錄文書或證明文書，係公務員依職權所為，與
    其責任、信譽攸關，若有錯誤、虛偽，公務員可能因此擔負
    刑事及行政責任，且該等文書經常處於可能受公開檢查之狀
    態，其正確性及真實之保障極高，具有一定程度之不可代替
    性，是除非有顯不可信之情況外，上開公務文書應具有證據
    能力。查本件卷附之高雄市政府警察局新興分局搜索扣押筆
    錄、扣押物品目錄表各1 份，均係公務員職務上製作之文書
    ，均經交付被告簽名閱覽，處於可能受公開檢查之狀態，經
    查亦無顯不可信之情況，上開文書自均具有證據能力，亦予
    敘明。
貳、實體部分：
一、上揭事實，業據上訴人即被告甲○○於本院審理時坦承不諱
    ，並有高雄市政府警察局新興分局搜索扣押筆錄、扣押物品
    目錄表各1 份、查獲現場照片2 張附卷可稽（見96年度警聲
    搜字第295 號卷第82頁、92至95頁），復有上開空氣長槍1
    支、小型高壓氣體鋼瓶6 瓶、鋼珠12顆等物扣案可資佐證。
    被告購入上開空氣長槍後將之放置於工廠內辦公室座椅之左
    後方，用類似釣竿的袋子裝起，亦經證人即查獲本案之警員
    鄭香基、江誌偉及被告雇用之員工李金倖、馮燕利於原審法
    院證述在卷（見原審卷第48-59 頁）。扣案空氣長槍，經送
    高雄縣政府警察局鑑驗結果，認係非制式空氣長槍，以小型
    高壓氣體鋼瓶為發射動力，槍管內徑為6mm ，經實際試射可
    發射直徑約6mm 彈丸，測得鋼珠（直徑約6mm 、重0.88公克
    ）之發射速度分別為178 、175 、177 公尺/ 秒，計算其動
    能分別為13.94 、13.48 、13.78 焦耳，單位面積動能分別
    為49.31 、47.66 、48.75 焦耳/ 平方公分，有該局96年2
    月13日高縣警鑑字第960072621 號槍彈鑑定書1 紙在卷可按
    （見偵(一)卷第31-35 頁）。依上開鑑定書所載槍枝殺傷力相
    關數據記載：內政部警政署刑事警察局對活豬作射擊測試結
    果，彈丸單位面積動能達每平方公分24焦耳時，足以穿入豬
    隻皮肉層；依日本科學警察研究所之研究結果，彈丸面積動
    能達每平方公分20焦耳時，足以穿入人體皮肉層，則本案扣
    案空氣長槍，依實際3 次試射結果，其單位面積動能既均超
    越每平方公分24焦耳，堪認可穿入人體皮肉層而具殺傷力，
    應屬槍砲彈藥刀械管制條例第4 條第1 項第1 款所稱具有殺
    傷力之空氣槍無訛，再者，被告於原審法院及本院審理時均
    坦承購買上開空氣長槍之後，有把扣案的鋼珠裝入空氣長槍
    內，拿去鳳梨園試射等語（見原審卷第66頁、本院上訴卷第
    39頁），參以上開鑑定報告所載，發射直徑約6mm 彈丸之結
    果，其單位面積動能分別為49.31 、47 .66 、48.75焦耳/
    平方公分等，而彈丸單位面積動能達每平方公分24焦耳時，
    足以穿入豬隻皮肉層，彈丸面積動能達每平方公分20焦耳時
    ，足以穿入人體皮肉層。被告既曾持以試射，則於試射之時
    即可知悉該空氣長槍確有殺傷力，是被告上開自白顯與事實
    相符，堪可採信，犯行堪以認定。至被告於原審辯稱: 槍枝
    係精品玩具企業行購買云云。惟證人黃立守（精品玩具企業
    行之負責人）於原審法院審理已證稱：店內從未售出扣案之
    空氣長槍等語 (見原審卷第60頁)， 是證人黃立守上開所證
    不能為被告有利之認定。
二、核被告所為，係犯槍砲彈藥刀械管制條例第8 條第4 項之未
    經許可，持有空氣槍罪。被告持有上開空氣長槍之動機係為
    觀賞及試射把玩所用 (見96警聲搜字第228 號卷內第3 、4
    頁搜索票申請書所載及第43頁、53、54、58頁0000000000號
    通訊監察譯文），其於本院審理時亦供稱：因本案造成我全
    家驚恐，讓伊深感不安（見本院上訴卷第41頁），且係空氣
    槍而非製式或改造手槍。本院審酌上情，認如科以最低法定
    本刑3 年有期徒刑，實屬過重，情輕法重，衡情不無可憫，
    爰依刑法第59條減輕其刑。
三、原審認被告犯罪事證明確，據以論罪科刑固非無見，惟被告
    事後已於本院坦承犯行深感不安與後悔，犯後態度良好，原
    審未及審酌，尚有未洽，被告以量刑過重，指摘原判決不當
    ，為有理由，自應由本院將原判決撤銷改判。爰審酌被告持
    有之動機係為觀賞及試射把玩所用，對社會尚未構成重大危
    害，犯後於本院坦承犯行，深感悔悟，態度良好，前此並無
    任何犯罪前科，有台灣高等法院被告前案紀錄表在卷可憑，
    素行尚佳等情一切情事，量處如主文第二項所示之刑，就併
    罰金部分諭知如易服勞役以新台幣1000元折算1 日。
四、被告前未曾受有期徒刑以上刑之宣告，已如前述，經此偵審
    程序及科刑之宣告，當知所警愓，信無再犯之虞，且其目前
    除係通寶命企業有限公司之負責人外，並係高雄縣緊急救難
    協會之顧問及高雄縣預防兒童失蹤協會之理事，有高雄縣政
    府所核發之營利事業登記證、人民團體選任職員當選證明書
    聘書等在卷可憑（見本院上訴卷第18-21 頁），如因本案入
    監執行，公司業務必因而停頓，影響非僅個人，更及於公司
    員工及其家庭之生計，本院因認對被告所宣告之刑以暫不執
    行為適當，爰依刑法第74條第1 項第1 款之規定，併予宣告
    緩刑4 年，以啟自新，並依刑法第74條第2 項第4 款規定，
    命被告向國庫支付新台幣20萬元。
五、扣案之空氣槍1 支（槍枝管制編號：高鑑0000000000號，含
    配件小型高壓氣體鋼瓶3 瓶)， 係違禁物，爰依刑法第38條
    第1 項第1 款之規定宣告沒收。至於扣案之小型高壓氣體鋼
    瓶3 瓶 (含空瓶2 瓶及測試時使用之1 瓶) ，既已使用殆盡
    ，已非違禁物之配件，爰不予宣告沒收之。其餘扣案之小鋼
    珠12顆，為一般使用之鋼珠，既非違禁物，亦非該槍枝或其
    主要組成零件之附屬物，亦不予宣告沒收，附此敘明。
據上論結，應依刑事訴訟法第369 條第1 項前段、第364 條、第
299 條第1 項前段，槍砲彈藥刀械管制條例第8 條第4 項，刑法
第11條前段、第42條第3 項前段、第59條、第74條第1 項第1 款
、第2 項第4 款，第38條第1 項第1 款，判決如主文。
本案經檢察官陳國全到庭執行職務。
中    華    民    國    97    年    3     月  18     日
                  刑事第七庭    審判長法  官   莊飛宗
                                      法  官   孫啟強
                                      法  官   李嘉興
以上正本證明與原本無異。
如不服本判決應於收受本判決後10日內向本院提出上訴書狀，其
未敘述上訴理由者，並得於提起上訴後10日內向本院補提理由書
狀（均須按他造當事人之人數附繕本）「切勿逕送上級法院」。
中    華    民    國    97    年    3     月  18     日
                                      書記官  郭榮芳
附錄本件判決論罪科刑法條：
槍砲彈藥刀械管制條例第8條
未經許可，製造、販賣或運輸鋼筆槍、瓦斯槍、麻醉槍、獵槍、
空氣槍或第4 條第1 項第1 款所定其他可發射金屬或子彈具有殺
傷力之各式槍砲者，處無期徒刑或5 年以上有期徒刑，併科新臺
幣1 千萬元以下罰金。
未經許可，轉讓、出租或出借前項所列槍枝者，處5 年以上有期
徒刑，併科新臺幣1 千萬元以下罰金。
意圖供自己或他人犯罪之用，而犯前二項之罪者，處無期徒刑或
7 年以上有期徒刑，併科新臺幣1 千萬元以下罰金。
未經許可，持有、寄藏或意圖販賣而陳列第1 項所列槍枝者，處
3 年以上10年以下有期徒刑，併科新臺幣700 萬元以下罰金。


司法院資訊處製作；財團法人民間司法改革基金會備份。
